【裁判字號】    90,判,638
【裁判日期】    900419
【裁判案由】    綜合所得稅
【裁判全文】
最  高  行  政  法  院  判  決                      九十年度判字第六三八號
    原      告  甲○○
    被      告  財政部臺灣省中區國稅局
    代  表  人  楊重華
右當事人間因有關綜合所得稅事件，原告不服行政院中華民國八十八年十月三十日台
八十八訴字第三九九六四號再訴願決定，提起行政訴訟。本院判決如左：
    主  文
原告之訴駁回。
訴訟費用由原告負擔。
    事  實
緣原告係全國課業才藝教育中心之負責人，未辦理民國八十四年度綜合所得稅結算申
報，經被告依查得資料，核算該教育中心八十四年度全年收入為新台幣（下同）一、
一一一、二○○元，減除費用標準四七七、○○○元後，核定全年其他所得為六三四
、二○○元，併課原告當年度綜合所得稅。原告不服，申請復查結果，未准變更，一
再訴願，遞遭決定駁回，遂提起行政訴訟。茲摘兩造訴辯意旨於次：
原告起訴意旨略謂：一、被告八十四年度兩度派員察訪紀錄所核定業務收入與事實有
異，當時被告未說明為稅收而察訪，故原告乃就所開班及欲開班全部告知，且寒暑假
前後亦有可能停班三至五個月，況只有一櫃檯及一教室，故不可能有被告所核定之高
收入。二、原告所經營係一家小型中心，故無法提出如大公司一般之會計帳簿。三、
被告之察訪資料中亦明白指出原告確收有幼稚園學生，然為何不得按幼稚園標準核定
？應認為係語文、安親班及幼稚園為是。綜上所述，請求撤銷原處分、訴願及再訴願
決定等語。
被告答辯意旨略謂：一、按「稽徵機關進行調查或復查時，納稅義務人應提示有關各
種證明所得額之帳簿、文據；其未提示者，稽徵機關得依查得之資料或同業利潤標準
，核定其所得額．．．。」、「．．．執行業務者未依法辦理結算申報，或未依法設
帳記載及保存憑證，或未能提供證明所得額之帳簿文據者，稽徵機關得照同業一般收
費及費用標準核定所得額．．．」為所得稅法第八十三條第一項及同法施行細則第十
三項第二項所規定。二、本案原告未依規定設帳記載，僅提簡單單據，自無法採據，
且被告於八十六年十二月二十日以中區國稅法字第八六○○七四二七一號函請原告提
示證明所得額之帳簿憑證供核，惟原告無法提供，又原核定業務收入係依據實際訪查
紀錄所載招生班別、人數及收費等情形核定，該紀錄表並經原告蓋章確認在案；至原
告訴稱有招收幼稚園學生，有一半之收入應按幼稚園標準核定乙節，經查原告所開設
之全國課業才藝教育中心，其經營業別為語文及安親班，並非幼稚園，此有實際訪查
紀錄可稽，且費用亦分別以技藝類補習班及安親班不同之費用標準予以計算減除，原
告空言主張，殊無可採。綜上論述，原告之訴顯無理由，請求依法予以駁回等語。
    理  由
按凡不屬於所得稅法第十四條第一項第一類至第八類之所得，為其他所得，以其收入
總額減除成本及必要費用後之餘額為所得額，併計個人綜合所得總額課徵個人綜合所
得稅。「稽徵機關進行調查或復查時，納稅義務人應提示有關各種證明所得額之帳簿
、文據；其未提示者，稽徵機關得依查得之資料或同業利潤標準，核定其所得額。」
「本法第八十三條所稱之帳簿文據，其關係所得額之一部或關係課稅年度中某一期間
之所得額，而納稅義務人未能提示者，稽徵機關得就該部分依查得之資料或同業利潤
標準，核定其所得額。」為行為時所得稅法第十四條第一項第九類、第八十三條第一
項及同法施行細則第八十一條所明定。又「私人辦理之補習班、幼稚園、托兒所、養
護、療養院（所），不符合免稅規定者，其所得之查核準用本辦法。」「執行業務者
於規定期限內辦理結算申報並能提供證明所得額之帳簿、文據調查者，其執行業務所
得，應依帳載核算認定。其未依規定提供調查者，應依所得稅法第八十三條及同法施
行細則第十三條規定訂定之收費及費用標準核定其所得額。」復為行為時執行業務所
得查核辦法第二條第二項及第八條前段所明定。本件原告係全國課業才藝教育中心之
負責人，未辦理民國八十四年度綜合所得稅結算申報，經被告依查得資料，核算該教
育中心八十四年度全年收入為一、一一一、二○○元，減除費用標準四七七、○○○
元後，核定全年其他所得為六三四、二○○元，併課原告當年度綜合所得稅。原告不
服被告之初查核定，以其所經營之全國課業才藝教育中心面積窄小，僅一櫃台與一間
教室，加上其他開支，原核定所得偏高云云，申經復查結果，以該教育中心未設帳記
載有關收支情形，雖原告主張原核定之所得偏高，惟原核定之所得係依據八十四年度
兩度派員前往該教育中心就招生班別、學生人數等實際情形作成訪查紀錄，該紀錄並
經原告核認蓋章在案，復查時被告於八十六年十二月二十日以中區國稅法字第八六○
○七四二七一號函請原告提示相關帳簿憑證供核，原告亦無法提供，乃未准變更，核
與首開法律規定並無不合，一再訴願決定遞予維持，亦無違誤，均應予維持。查本件
因原告並未設帳記載收支情形，被告乃依查得資料，核定其所得額，原告雖主張與事
實有異，但不能提示帳冊證明實際收支情形，自難採據；又安親班與幼稚園，性質與
經營型態均不相同，原告之業別為語文及安親，有原告簽證之訪查紀錄影本附原處分
卷可稽，因此原告之教育中心設「幼大」班，招收幼稚園學生，性質上仍為安親班，
並不能使原告經營型態，改變為幼稚園，原告主張，本件系爭所得，應部分按幼稚園
標準核定云云，並不足採。綜上所述，原告起訴意旨難謂有理由，應予駁回。
據上論結，本件原告之訴為無理由，爰依行政訴訟法施行法第二條、行政訴訟法第九
十八條第三項前段，判決如主文。
中    華    民    國     九十        年      四      月      十九       日
                    最 高 行 政 法 院  第 二 庭
                                審 判 長 法  官      陳  石  獅
                                         法  官      姜  仁  脩
                                         法  官      彭  鳳  至
                                         法  官      高  啟  燦
                                         法  官      黃  合  文
右  正  本  證  明  與  原  本  無  異
                                         法院書記官  王  福  瀛
中    華    民    國     九十        年      四      月     二十七      日


司法院資訊處製作；財團法人民間司法改革基金會備份。
